【裁判字號】    95,重訴,90
【裁判日期】    970528
【裁判案由】    拆屋還地
【裁判全文】
臺灣新竹地方法院民事判決              95年度重訴字第90號
承當訴訟人
即  原  告  戊○○
訴訟代理人  王志陽律師
被      告  庚○○
            丁○○
            己○○
訴訟代理人  桂梅君律師
            乙○○○
            甲○○
上列當事人間拆屋還地事件，本院於民國97年5月7日言詞辯論終
結，判決如下：
    主      文
被告庚○○應將座落新竹縣橫山鄉○○段第一二四九地號土地上
如附件複丈成果圖所示Ａ部分地上物、面積九十二點六五平方公
尺之地上物拆除，並將占用之上開土地交還原告及其他共有人全
體。
被告丁○○應自座落新竹縣橫山鄉○○段第一二四九地號土地上
如附件複丈成果圖所示Ａ部分地上物、面積九十二點六五平方公
尺之地上物遷出，並將占用之上開土地交還原告及其他共有人全
體。
被告己○○應將座落新竹縣橫山鄉○○段第一二四九地號土地上
如附件複丈成果圖所示Ｂ部分地上物、面積一二六點三四平方公
尺；第一二四九地號土地上如附件複丈成果圖所示Ｆ部分地上物
、面積九十三點七八平方公尺之地上物拆除，並將占用之上開土
地交還原告及其他共有人全體。
被告甲○○應將座落新竹縣橫山鄉○○段第一二四九地號土地上
如附件複丈成果圖所示Ｃ部分地上物、面積四二九點三九平方公
尺之地上物拆除，並將占用之上開土地交還原告及其他共有人全
體。
被告乙○○○應將座落新竹縣橫山鄉○○段第一二四九地號土地
上如附件複丈成果圖所示Ｄ部分地上物、面積六０點七一平方公
尺；第一二五一地號土地上如附件複丈成果圖所示Ｅ部分地上物
、面積三五０點二平方公尺之地上物拆除，並將占用之上開土地
交還原告及其他共有人全體。
訴訟費用由被告庚○○、丁○○各負擔二十分之一，被告己○○
負擔二分之一，被告甲○○及乙○○○各負擔五分之一。
本判決於原告以新臺幣肆萬元為被告庚○○及丁○○；以新臺幣
貳佰捌拾萬元為被告己○○；以新臺幣拾柒萬元為被告甲○○；
以新臺幣拾陸萬元為被告乙○○○供擔保後，均得假執行。被告
己○○以新臺幣捌佰萬元；被告乙○○○以新臺幣肆拾捌萬元為
原告預供擔保，均得免為假執行。
    事實及理由
壹、原告主張：
一、聲明：如主文所示。
二、陳述：坐落於新竹縣橫山鄉○○段1249地號（即重測前：南
    河段231-18地號）、同段1251地號（即重測前：南河段231-
    19地號）之2筆土地（下稱系爭土地），由訴外人彭錦球及
    訴外人彭錦儀二兄弟於日治時期民國元年5月9日（即明治45
    年）向訴外人陳黃金  妹共同買入系爭土地，並於39年1月4
    日經土地總登記為訴外人彭錦球及訴外人彭錦儀分別共有，
    所有權應有部分各二分之一。訴外人彭錦儀、彭錦球2人先
    後分別於34年1月19日、35年2月10日死亡，直至95年間，訴
    外人彭錦儀之全體繼承人協議以分割繼承方式，由訴外人彭
    永寶繼承系爭土地所有權應有部分二分之一；訴外人彭錦球
    之全體繼承人協議以分割繼承方式，由原告丙○○繼承系爭
    土地所有權應有部分二分之一。惟被告己○○並無任何法律
    上之正當權源，而無權占用系爭土地，並將部分土地出租予
    被告乙○○○、甲○○等人，使其於上搭蓋鐵皮建物供營業
    使用，按月收取租金；部分土地則供被告庚○○搭蓋鐵皮建
    物使用，其餘空地部分則作為停車場，計次收取停車費用。
    則被告庚○○、丁○○、己○○、甲○○、乙○○○未經原
    告同意，並無法律上正當權源，竟占用系爭1249地號如複丈
    成果圖所示Ａ、Ｂ、Ｃ、Ｄ、Ｆ部分土地，以及系爭1251
    地號如複丈成果圖所示Ｅ部分所示土地，並於該等土地上分
    別搭蓋建物使用。從而原告依據民法第767條、第821條等規
    定，本於所有權之作用，依法排除侵害，爰求為判決，拆除
    如複丈成果圖Ａ、Ｂ、Ｃ、Ｄ、Ｅ、Ｆ所示之前開地上建物
    ，並將占用之土地返還原告與其他共有人全體。
貳、被告則以：
一、被告己○○：
（一）原告主張系爭土地前係由訴外人彭錦球及訴外人彭錦儀二
      兄弟於日治時期共同買入系爭土地，各二分之一持分。惟
      日治時期家產乃公同共有，又物權變動非採以登記生效主
      義，則原告未與全體公同共有人一同起訴，為當事人不適
      格，理應駁回起訴，始為適法。
（二）原告主張係由原告丙○○、訴外人彭永楨、彭永馨、彭素
      英、彭永錟5人透過繼承分割協議，取得系爭土地所有權
      應有部分二分之一。惟系爭土地應有部分二分之一於訴外
      人彭錦球死亡時，應由訴外人彭吳緞、彭兆蘭、彭兆蕙及
      彭良妹先行共同繼承；而訴外人彭兆蘭之繼承人除訴外人
      彭永馨、彭素英、彭永錟、彭張定妹外，尚有訴外人彭素
      、彭素郁、彭素喜及彭素潤。故原告據以辦理系爭土地繼
      承登記所出示訴外人彭錦球之繼承系統表即有漏列繼承人
      而不實。原告既然未得包含漏列之繼承人全體同意，其分
      割無效，原告丙○○自未取得系爭土地所有權應有部分二
      分之一。原告自不得基於所有權人地位向被告等主張所有
      物返還請求權。又依司法院院字第1919號、第1956號解釋
      及最高法院之判例（最高法院33年上字第678號、第4893
      號、39年臺上字第1109號、40年臺上字第1892號判例）意
      旨，可知土地法所謂登記有絕對效力之真義，係為已登記
      之第三人而設，而非於原登記名義人而言。故本件原告所
      有權應有部分登記既有錯誤不實，法院自得依心證而另為
      認定，不受上述錯誤之土地登記效力拘束。再者，原告丙○○之後手即訴外人梁烈光、戊○○於系爭土地辦理繼承
      登記前既與原告丙○○達成買賣合意，再由訴外人梁烈光
      為繼承人辦理繼承、分割及轉讓登記，訴人梁烈光及戊○○等人並非信賴登記之善意第三人，亦不得主張土地法第
      43 條規定登記絕對效力，是渠等自未取得系爭土地所有
      權應有部分二分之一。
（三）系爭土地所有權二分之一原登記在原告丙○○祖父彭錦球
      名下，訴外人彭錦球於35年去世，其長子即訴外人彭兆蘭
      於36年將系爭土地全部出賣予訴外人謝阿皇，並交付土地
      占有及受領價金，當時並約定訴外人彭兆蘭辦妥繼承登記
      後始移轉土地所有權登記，惟系爭土地始終未辦理繼承登
      記。直至62年訴外人謝阿皇將系爭土地賣給被告己○○，
      並交付土地占有及收受價金，雙方並告知訴外人彭兆蘭債
      權讓與被告己○○情事，訴外人彭兆蘭同意將土地直接移
      轉予被告己○○名下，訴外人彭兆蘭並收受被告己○○所
      交付之過戶手續費，並交付收據予被告己○○。然亦未辦
      理移轉登記。而原告丙○○與訴外人彭兆蘭之部分繼承人
      及訴外人梁列光等合謀為規避、侵害被告上揭債權或對之
      主張合法占有，並為剝奪訴外人彭兆蘭之其他繼承人之繼
      承權，以低於公告地價之價格將系爭土地所有權應有部分
      ，而於辦理繼承登記前即已出賣給訴外人梁列光。又恐被
      告己○○依上揭契約為債權之追索，通謀在未得全體繼承
      人同意下違法辦理不實之繼承登記、將公同共有關係分割
      、並通謀將所有持分移轉至原告丙○○一人名下所有，再
      以原告丙○○名義起訴。復於訴訟中，原告丙○○將所有
      權之應有部分移轉至承當訴訟人戊○○之名下。實則原告
      丙○○、訴外人彭永馨等人通謀將訴外人彭兆蘭之系爭土
      地所有權應有部分二分之一應繼分全部移轉至原告丙○○
      名下，並無對價亦無必要，依民法第88條規定，其繼承分
      割移轉系爭土地屬自始無效。且原告丙○○已明知其伯父
      即訴外人彭兆蘭已將系爭土地全部出賣予被告己○○並交
      付占有予被告己○○，卻協助通謀虛偽意思表示取得訴外
      人彭兆蘭之繼承人就系爭土地所有權之應有部分，再行使
      所有權之權能請求被告拆屋還地，則原告權利之行使顯然
      違反民法第148條之誠實信用原則。
（四）土地法第34條之1第1項規定係民法第819條第2項、第828
      條第2項之特別法，揆諸其法意即在避免民法給予各共有
      人過大之權利，使共有物難以利用處分。又依土地法第34
      條之1執行要點第3點：「本法條第1項所稱處分指法律上
      及事實上處分」與物權法修正草案第820條第1項：「共有
      物之管理除契約另有約定外，非經共有人過半數並其應有
      部分合計過半數之同意不得為之。但其應有部分合計逾三
      分之二者，其人數不予計算。」之規定，故共有物之出租
      或管理應可類推土地法第34條之1第1項規定。而本件原告
      就系爭土地所有權應有部分中就訴外人彭兆蘭繼承人所應
      繼承之應繼分三分之一，並不得對被告己○○主張返還，
      又訴外人彭永寶已同意被告己○○繼續占用系爭土地，則
      本件訴外人彭永寶就系爭土地所有權應有部分二分之一，
      再加訴外人彭兆蘭繼承人就系爭土地有權應有部分三分之
      一，合計已達應有部分六分之五。類推上諸土地法34條之
      1之法意，被告己○○就系爭土地之使用管理已有系爭土
      地應有部分六分之五之支持，則原告丙○○依據其僅有之
      六分之一，請求被告拆屋還地，顯不合理，而且僅為其個
      人之利益而非全體之利益，顯而可見。
（五）綜上論述，原告之請求顯無理由，爰聲明：請求駁回原告
      之訴；訴訟費用由原告負擔；如受不利益判決願供擔保，
      請准宣告免為假執行。
二、被告乙○○○則以：系爭土地複丈成果圖D、E部分係向被告
    己○○所租用，因租用當時被告己○○表示其係系爭土地之
    所有權人，被告乙○○○始向被告己○○租用。並聲明原告
    之訴駁回，訴訟費用由原告負擔，並願供擔保請准免為假執
    行。
三、被告甲○○則以：系爭土地複丈成果圖C部分係被告甲○○
    等人一起向被告己○○租用，複丈成果圖C部分建物係被告
    甲○○等人一起出資蓋的，目前為被告甲○○等人使用。並
    聲明：請求駁回原告之訴，訴訟費用由原告負擔。
四、被告庚○○則以：系爭土地係被告己○○所有，經被告己○○同意由被告庚○○於系爭土地上搭蓋鐵皮屋。爰聲明：請
    求駁回原告之訴，訴訟費用由原告負擔。
五、被告丁○○則以：被告丁○○有使用鐵皮屋，係經過被告丁○○母親即被告庚○○同意使用。爰聲明：駁回原告之訴，
    訴訟費用由原告負擔。
、本件爭執及不爭執事項
一、本件不爭執事項：
（一）原告現為系爭土地所有權之登記名義人。
（二）系爭土地如複丈成果圖之各部分分別由被告等人所占有使
      用。
二、本件爭執事項：
（一）原告單獨起訴向被告請求返還土地當事人是否適格？
（二）原告是否基於本件系爭土地分別共有所有權人地位請求被
      告等拆屋還地？
（三）被告等可否以訴外人謝阿皇、彭兆蘭所簽訂土地買賣契約
      對原告主張有權占有？
肆、程序事項
一、按當事人適格，係指當事人就具體特定之訴訟，得以自己之
    名義為原告或被告，而受為訴訟標的法律關係之本案判決之
    資格而言。次按所有人對於無權占有或侵奪其所有物者，得
    請求返還之；對於妨害其所有權者，得請求除去之；有妨害
    其所有權之虞者，得請求防止之。又各共有人對於第三人，
    得就共有物之全部為本於所有權之請求。但回復共有物之請
    求，僅得為共有人全體之利益為之，民法第767、821條分別
    定有明文。是於土地為數人分別共有，而土地為第三人所無
    權占有情形下，共有人中之一人以自己名義訴請第三人返還
    共有物予自己及其他共有人全體，其當事人適格即無問題。
    本件被告辯稱：系爭土地原為訴外人彭錦球、彭錦儀二兄弟
    於日治時期共同買入，依日治時期家產乃公同共有，且物權
    變動非採登記生效主義，實則系爭土地應為訴外人彭錦球及
    訴外人彭錦儀全體繼承人公同共有，則本件原告單獨起訴未
    經全體繼承人一同起訴當事人顯然不適格云云。惟查：系爭
    土地前由訴外人彭錦球及訴外人彭錦儀二兄弟於日治時期民
    國元年5月9日向訴外人陳黃金  妹共同買入系爭土地，於39
    年1月4日經土地總登記為訴外人彭錦球及訴外人彭錦儀分別
    共有所有權，其應有部分各二分之一等情，業據原告提出系
    爭土地土地登記謄本、臺灣省新竹縣土地登記簿（本院卷第
    49至51頁）以及系爭土地日據時期土地登記謄本（本院卷一
    第141至145頁）（以上均影本）在卷可考。準此，堪認原告
    主張系爭土地係訴外人彭錦球及訴外人彭錦儀二兄弟所分別
    共有等情非虛。嗣後原告丙○○於95年間因與訴外人彭永楨
    、彭永馨、彭素英、彭永錟5人透過繼承分割協議，取得系
    爭土地所有權應有部分二分之一，而以分割繼承為由登記為
    系爭土地之共有人等情，亦經原告提出系爭土地土地登記謄
    本2件（本院卷一第7、8頁）為證並有新竹縣竹東地政事務
    所95年10月2日東地所登浩字第0950005212號函所附系爭土
    地分割登記資料影本1件（本院卷一第97至131頁）在卷可按
    ，足信為真實。綜上所述，本件系爭土地既係訴外人彭錦球
    及訴外人彭錦儀二兄弟所分別共有，而原告丙○○係因繼承
    而取得系爭土地所有權應有部分二分之一，依上揭法律意旨
    ，自得以其名義單獨提起對被告本件訴訟，當事人適格即無
    欠缺，則被告上開所辯本件當事人不適格云云，自非可採。
二、承當訴訟人聲請代原告丙○○承當本件訴訟，符合民事訴訟
    法第254條第1、2項之規定，應予准許：
（一）原本之原告丙○○係以系爭土地所有權應有部分二分之一
      之共有人地位與另一共有人彭永寶共同以被告等無權占用
      系爭土地為由，依所有權權能訴請被告等拆屋還地，嗣因
      訴外人彭永寶撤回本件起訴，原告乃基於共有人之地位，
      請求被告等拆屋並將系爭土地返還於原告丙○○及其他共
      有人全體。
（二）於本件訴訟進行中原告丙○○已將系爭土地所有權應有部
      分二分之一出售予承當訴訟人戊○○，並於96年2月9日辦
      畢所有權移轉登記，此有系爭土地登記謄本附卷可憑（本
      院卷一第211至212頁）。再者，系爭土地經本院勘驗現場
      並委請新竹縣竹東地政事務所實地測量後，被告等確實有
      興建建物並占用系爭土地，占用位置如附圖（即新竹縣竹
      東地政事務所95年12月19日複丈成果圖）所示，有複丈成
      果圖在卷可考。
（三）綜上，本件訴訟標的之法律關係，已因原本之原告丙○○
      將系爭土地所有權應有部分二分之一售予承當訴訟人，而
      移轉於承當訴訟人，依民事訴訟法第254條第1、2項規定
      ，承當訴訟人於93年8月23日聲請代原告丙○○承當本件
      訴訟，於法相合，應予准許。
三、按訴狀送達後，原告不得將原訴變更或追加，但不甚礙被告
    之防禦及訴訟終結者或請求之基礎事實同一，不在此限，民
    事訴訟法第255條第1項第7款、第2款分別定有明文。按原告
    提起本件訴訟，其起訴狀原聲明：（一）被告己○○應將座
    落新竹縣橫山鄉○○段第1249地號土地上如附件複丈成果圖
    所示A、B、C部分地上物之地上物拆除，並將占用之上開土
    地返還原告。（二）被告乙○○○均應將座落新竹縣橫山鄉
    ○○段第1249地號土地上如附件複丈成果圖所示D部分地上
    物及坐落第1251地號土地上如附件複丈成果圖所示E部分地
    上物拆除，並將占用之上開土地交還原告。嗣於95年6月22
    日，原起訴之原告即系爭土地原共有人彭永寶撤回本件起訴
    ，原告丙○○更正其聲明為（一）被告己○○應將座落新竹
    縣橫山鄉○○段第1249地號土地上如附件複丈成果圖所示A
    、B、C部分地上物之地上物拆除，並將占用之上開土地返還
    原告及其他共有人。（二）被告乙○○○均應將座落新竹縣
    橫山鄉○○段第1249地號土地上如附件複丈成果圖所示D部
    分地上物及坐落第1251地號土地上如附件複丈成果圖所示E
    部分地上物拆除，並將占用之上開土地交還原告及其他共有
    人。並更正訴訟標的為民法第767條及同法第821條。嗣本院
    於95年12月18日至系爭土地現場履勘，並委請新竹縣竹北地
    政事務所於同日就原告主張遭被告等占用之土地實施測量。
    原告復於96年1月26日及同年3月9日具狀追加被告甲○○、
    庚○○及丁○○，並更正聲明如主文第1至5項所示。核原告
    所為，係不甚礙被告之防禦及訴訟終結者或請求之基礎事實
    同一下所為之變更，是原告上開訴之變更、追加，均核與前
    開規定相符，應予准許。
伍、得心證之理由：
一、被告己○○部分：
（一）按土地法第43條所謂登記有絕對效力，係為保護因信賴登
      記取得土地權利之第三人而設，故登記原因無效或得撤銷
      時，在第三人未取得土地權利前，真正權利人對於登記名
      義人仍得主張之。此所謂真正權利人對於登記名義人得主
      張之權利，係指與其主張取得權利（所有權）有關之事項
      而言，若於其取得權利無關之事項，雖關係登記名義人之
      登記是否涉及無效或得撤銷之原因，仍不得據以提出爭執
      。（最高法院97年度臺上字第217號判決意旨參照）。查
      ：
    1.本件原告主張系爭土地前係由訴外人彭錦球及訴外人彭錦
      儀二兄弟於日治時期民國元年5月9日向訴外人陳黃金妹共
      同買入系爭土地，並於39年1月4日經土地總登記為訴外人
      彭錦球及訴外人彭錦儀分別共有所有權應有部分各二分之
      一等情，已如上述。而被告己○○雖提出訴外人彭錦球及
      訴外人彭錦儀於日據時期取得系爭土地，依日治時期適用
      之家產制。應屬公同共有云云，惟被告己○○並不爭執訴
      外人彭錦球前為本件土地所有權人，足見訴外人彭錦球生
      前為本件土地共有人等情應無疑義。
    2.原告主張原告丙○○係因與訴外人彭永楨、彭永馨、彭素
      英、彭永錟5人透過繼承分割協議，取得系爭土地所有權
      應有部分二分之一，而以分割繼承為由登記為系爭土地之
      共有人等情，亦經原告提出系爭土地土地登記謄本2件（
      本院卷第7、8頁）為證並有新竹縣竹東地政事務所95年10
      月2日東地所登浩字第0950005212號函所附系爭土地分割
      登記資料影本1件（本院卷一第97至131頁）在卷可按，足
      信為真實。
    3.被告以：系爭土地於訴外人彭錦球死亡時，應由先訴外人
      彭吳緞、彭兆蘭、彭兆蕙及彭良妹等共同繼承，而訴外人
      彭兆蘭死亡時之繼承人除訴外人彭永馨、彭素英、彭永錟
      、彭張定妹外，尚有訴外人彭素、彭素郁、彭素喜及彭素
      潤，則原告丙○○據以辦理系爭土地繼承轉讓登記所出示
      訴外人彭錦球之繼承系統表所列之繼承人即漏列彭素、彭
      素郁、彭素喜及彭素潤等人，則原告既然未得繼承人全體
      同意，其遺產分割無效，原告丙○○自未取得系爭土地所
      有權應有部分二分之一，是原告丙○○自不得基於所有權
      人地位向被告等主張所有物返還請求權云云而為抗辯。惟
      依上揭法律意旨，訴外人彭錦球生前既為本件土地共有人
      ，而原告丙○○為訴外人彭錦球之繼承人，以繼承分割為
      由登記為系爭土地共有人，則原告丙○○因繼承取得系爭
      土地所有權應有部分之事項縱有無效或得撤銷原因，也只
      有訴外人彭錦球之繼承人始得對原告丙○○主張權利。在
      該登記未經塗銷前自有土地法第43條之適用，原告丙○○
      自得基於系爭土地共有人之地位主張所有權人之權利。是
      不論被告己○○上揭抗辯是否屬實，因被告己○○並非系
      爭土地應有部分繼承之「真正權利人」，自無從以原告丙○○尚未因繼承登記取得系爭土地所有權之應有部分而為
      抗辯。
（二）按民法上之法律行為之債權行為，除法律有特別規定外，
      因無對外公示之方法，故僅於特定人間發生法律上之效力
      。被告己○○以：系爭土地所有權應有部分二分之一原登
      記在訴外人彭錦球名下，訴外人彭錦球於35年去世，其長
      子即訴外人彭兆蘭於36年間將系爭土地全部出賣予訴外人
      謝阿皇，並交付土地占有及受領價金，惟系爭土地未辦理
      繼承登記。直至62年訴外人謝阿皇將系爭土地賣給被告己○○，並交付土地占有及收受價金，雙方並告知訴外人彭
      兆蘭債權讓與被告情事，訴外人彭兆蘭亦同意並收受被告
      己○○所交付之過戶手續費等情，以為抗辯。惟查：訴外
      人彭錦球於35年2月10日死亡時，其法定繼承人除其妻彭
      吳緞外，尚有其子即訴外人彭兆蘭、彭兆蕙，其養女彭成
      妹、彭良妹、彭八妹、彭春妹等人，此有訴外人彭錦球日
      治時期戶籍謄本1件（本院卷二第254至265頁）在卷可按
      ，則訴外人彭兆蘭於訴外人彭錦球死亡當時，僅為繼承人
      之一，其應繼分僅為五分之一，而系爭土地所有權應有部
      分二分之一為全體繼承人所公同共有，訴外人彭兆蘭本無
      權出賣系爭土地之全部，且如被告上揭抗辯為真，該存在
      訴外人彭兆蘭與被告己○○間買賣契約僅具有相對之效力
      ，被告己○○亦不得以公同共有人中一人出賣共有物全部
      之契約對抗系爭土地之全部所有權人，即原告所提出之返
      還共有物於共有人全體之請求，主張對全部共有物為有權
      占有。
（三）原告丙○○本為訴外人彭錦球之繼承人彭兆蕙之繼承人，
      此部分為兩造所不爭執，且亦有戶籍謄本影本在卷可按（
      本院卷一第123頁）。原告丙○○就系爭土地所有權之應
      有部分二分之一本有繼承權利，則原告丙○○取得系爭土
      地所有權應有部分二分之一持份有無對價或有無必要，本
      為繼承人間所得自行協議遺產分割之事項，尚難認其取得
      所有權之目的如被告所抗辯係以侵害訴外人彭兆蘭之債權
      人即被告己○○之權利為目的。至於被告己○○抗辯該遺
      產分割登記為通謀意思表示，此部分本係有利於被告之主
      張且亦與該繼承分割登記之內容相反之變態事實本應由被
      告舉證證明，則被告己○○並未舉證以實其說，且依上揭
      法律意旨，被告等並非系爭土地所有權應有部分二分之一
      繼承權利之「真正權利人」，自無從主張原告丙○○尚未
      因繼承登記取得系爭土地所有權之應有部分而為抗辯。
（四）縱被告己○○抗辯：訴外人彭兆蘭於36年將系爭土地全部
      出賣予訴外人謝阿皇，並交付土地占有及受領價金而未辦
      理繼承登記。直至62年訴外人謝阿皇將系爭土地賣給被告
      己○○，並交付土地占有及收受價金，雙方並告知訴外人
      彭兆蘭，訴外人彭兆蘭並收受被告己○○所交付之過戶手
      續費等情為真，則該買賣契約僅具相對之效力並不能用以
      對抗系爭土地之全體共有人已如上述，惟原告丙○○既已
      取得系爭土地所有權應有部分二分之一，當得本於共有人
      之地位請求無權占有系爭土地之被告等拆屋還地，此係權
      利之正當行使，難以認係違反誠實及信用原則，亦非以背
      於善良風俗之方法加損害於他人之侵權行為。
（五）按土地法第34條之1第1項規定，對於共有土地或建築改良
      物之處分、變更及設定地上權、永佃權、地役權或典權，
      得以多數決之方式為之，乃民法第819條第2項之特別規定
      ，影響少數共有人之權益甚鉅，在適用上不宜擴大其範圍
      。是共有物之管理行為，應依民法第821條第1項規定，除
      契約另有訂定外，由共有人共同為之（最高法院89年度臺
      上字第1332號判決意旨參照）。是共有土地全部同意使用
      之管理行為仍應得到全體共有人之同意，始生效力。被告
      己○○以訴外人彭永寶同意被告等繼續使用系爭土地，加
      上被告訴外人彭兆蘭所得繼承之應繼分，同意被告己○○
      使用系爭土地，已達應有部分六分之五云云以為抗辯。惟
      查：訴外人彭永寶就系爭土地所有權應有部分二分之一已
      於96年2月9日已於以買賣為原因移轉登記予訴外人梁心怡
      ，此又系爭土地土地登記謄本在卷可按（本院卷二第211
      至214頁），則訴外人彭永寶是否有權同意被告等繼續使
      用系爭土地非無疑義？又共有物之管理行為，依上揭法律
      意旨並無土地法第34條第1項適用，而依現行民法第819條
      第2項規定，該共有物全部同意使用之管理行為必須由全
      體共有人為之，是被告上揭抗辯縱使為真，亦未由全體共
      有人為之，當然不得作為占有系爭土地之正當權源。
（六）按各共有人對於第三人，得就共有物之全部，為本於所有
      權之請求。但回復共有物之請求，僅得對共有人全體利益
      為之。本條但書「共有人全體之利益」乃指客觀之法律上
      利益，各共有人主觀上有無行使回復共有物請求權之意思
      ，並非其要件。是原告起訴其聲明係請求被告等將占用系
      爭土地部分返還於原告及其他共有人全體，在客觀上即係
      為共有人全體利益所為，其他共有人主觀上意思為何，已
      非所問。是被告以原告提起本件訴訟係為自己利益而非為
      共有人全體利益云云亦非可採。
（七）綜上所述，原告丙○○是否因繼承分割登記取得系爭土地
      所有權應有部分二分之一，本非被告己○○所得爭執，而
      被告己○○所抗辯與訴外人彭兆蘭間就系爭訂有土地買賣
      契約亦無從對抗系爭土地全體共有人情形下，被告己○○
      並無占有系爭土地之正當權源，自不得對抗原告以系爭土
      地共有人地位，基於所有權權能對被告己○○主張拆屋還
      地之請求。
二、被告庚○○與被告丁○○部分：原告主張被告庚○○於系爭
    土地即橫山鄉○○段第1249地號土地上搭建如附件複丈成果
    圖所示Ａ部分地上物（面積92.6 5平方公尺）且該A部分地
    上物現正由被告丁○○占用等情，為被告庚○○、丁○○所
    不爭執，堪信為真實。雖被告庚○○抗辯：系爭土地為被告
    己○○所有，被告己○○同意使用云云（本院卷一第233頁
    ），惟被告己○○對於系爭土地之全部無合法占有權源已如
    前述，且被告己○○亦非系爭土地之所有權人，則被告庚○○自無法主張合法有權占有，所辯無可採。當然被告丁○○
    所抗辯：系爭土地如附件複丈成果圖所示A部分地上物係由
    被告庚○○同意使用云云（本院卷一第233頁），既然被告
    庚○○係合法占用系爭土地權源，當然無法同意被告丁○○
    占用系爭土地。
三、被告甲○○部分：原告主張被告甲○○於系爭土地即橫山鄉
    ○○段第1249地號土地上搭建並占用如附件複丈成果圖所示
    C部分地上物（面積429.39平方公尺）等情，亦提出存證信
    函1紙為證（本院卷第193、194頁），且為被告甲○○所不
    爭執。惟以系爭土地複丈成果圖C部分係被告甲○○等人向
    被告己○○租用云云茲為抗辯，查被告己○○對於系爭土地
    之全部並無合法占有權源已如前述，被告己○○亦非系爭土
    地之所有權人，而被告甲○○與被告己○○間之租賃契約僅
    具有相對之效力，則被告甲○○自不得以其與被告己○○間
    之租賃契約對抗原告主張合法有權占有。
四、被告乙○○○部分：原告主張被告乙○○○於系爭土地即橫
    山鄉○○段第1249、1251地號土地上分別搭建並占用如附件
    複丈成果圖所示D、E部分地上物（面積各為60.71、350.2平
    方公尺）等情，亦為被告乙○○○所不爭執。惟以系爭土地
    如附件複丈成果圖所示D、E部分係向被告己○○租用云云茲
    為抗辯，查被告己○○對於系爭土地之全部並無合法占有權
    源已如前述，被告己○○亦非系爭土地之所有權人，而被告
    乙○○○與被告己○○間之租賃契約僅具有相對之效力，則
    被告乙○○○自不得以其與被告己○○間之租賃契約對抗原
    告主張合法有權占有。
五、末按所有人對於無權占有或侵奪其所有物者，得請求返還之
    ；對於妨害其所有權者，得請求除去之；有妨害其所有權之
    虞者，得請求防止之。又各共有人對於第三人，得就共有物
    之全部為本於所有權之請求。但回復共有物之請求，僅得為
    共有人全體之利益為之，民法第767、821條分別定有明文；
    次按各共有人對於第三人，得就共有物之全部，為本於所有
    權之請求，固為民法第821條所明定，惟對於無權占有或侵
    奪共有物者，請求返還共有物之訴，依同法條但書之規定，
    並參照司法院院字第1950號解釋，應求為命被告向共有人全
    體返還共有物之判決，不得請求僅向自己返還（最高法院41
    年台上字第611號判例參照）。查本件被告等人均無占有使
    用本件系爭土地之正當權源之事實，既經認定，已如前述，
    從而，原告本於所有人之地位，訴請被告等拆除地上物，將
    占用土地返還原告及其他共有人全體，均如主文第1項至第5
    項所示，為有理由，應予准許。
六、本件事證已臻明確，二造其餘攻擊及防禦方法，核與判決之
    結果無影響，爰不一一論述，併予敘明。
七、原告及被告己○○、乙○○○分別陳明願供擔保，聲請宣告
    假執行及免為假執行，核無不合，爰分別酌定相當擔保金額
    准許之。
八、結論：原告之訴為有理由，依民事訴訟法第78條、第390條
    第2項、第39 2條，判決如主文。
中    華    民    國    97    年    5     月    28    日
                  民事第二庭  審判長法  官  楊明箴
                                    法  官  彭淑苑
                                    法  官  方鴻愷
以上正本係照原本做成。
如對本判決上訴，須於判決送達後20日內向本院提出上訴狀。
中    華    民    國    97    年    5     月    28    日
                                    書記官  鍾佩芳


司法院資訊處製作；財團法人民間司法改革基金會備份。
